臺灣屏東地方法院刑事附帶民事訴訟判決　100年度附民字第1號
原　　告　　黃讌絜
被　　告　　許釋方
被　　告　　王詠麟
上列被告等因妨害家庭案件（本院99年度易字第1839號），經原
告提起附帶民事訴訟，請求損害賠償，本院判決如下：
    主  文
被告應連帶應給付原告新臺幣拾萬元，及均自民國一百年三月
四日起至清償日止，按週年利率百分之五計算之利息。
原告其餘之訴駁回。
本判決第一項得假執行。
原告其餘假執行之聲請駁回。
    事實及理由
一、本件原告主張：被告王詠麟（業經原告於檢察官偵查中撤回
    告訴，經檢察官為不起訴處分確定）原係原告之配偶，被告
    許釋方亦明知此情，竟因電腦路線上遊戲認識，於民國99年
    1 月14日開始於MSN 上通訊，被告許釋方與王詠麟基於相通
    姦之犯意，於被告王詠麟與原告黃讌絜婚姻關係存續期間之
    99 年2月9 日下午一同入住設於屏東縣恆春鎮○○里○○路
    1000號之福容大飯店股份有限公司（以下簡稱福容飯店），
    並於99年2 月9 日晚上11時許在該飯店1161號房內與被告王
    詠麟為性交行為1 次，嗣於99年2 月10日上午9 時許，被告
    許釋方與被告王詠麟在上開福容飯店之房間內，為性交行為
    1 次。被告許釋方涉犯刑法第239 條後段之相姦罪，被告二
    人侵害原告基於配偶身分之法益，情節重大，爰依民法第
    184 條第1 項、185 條、第195 條第1 項、第3 項之規定，
    請求被告二人應連帶為非財產上之損害賠償新臺幣（以下同
    ）50萬元，另被告許釋方應再給付原告50萬元及法定遲延利
    息等語。並聲明：(一)被告應連帶給付原告50萬元及被告許釋
    方應再給付原告50萬元，及均自起訴狀繕本送達之翌日起至
    清償日止，按年息5%計算之利息。(二)若受勝訴判決，原告願
    指提供現金或同額之銀行無記外可轉讓定期存單供擔保請准
    宣告假執行。
二、被告許釋方則以：伊確於上揭時、地與被告王詠麟共處一室
    ，但未發生性交行為等語置辯。被告王詠麟則承認確有於上
    開時間、地點與被告許釋方發生性交行為二次等語置辯。並
    均聲明：原告之訴駁回。
三、得心證之理由
(一)、按附帶民事訴訟之判決，應以刑事訴訟判決所認定之事實為
    據，刑事訴訟法第500 條前段定有明文。原告主張被告王詠
    麟為其前夫，而為有配偶之人，竟於兩造婚姻關係存續期間
    之99年2 月9 日晚上11時許、99年2 月10日上午9 時許，在
    屏東縣恆春鎮福容飯店房間內為性交行為各一次一節，業經
    本院以99年度易字第1030號刑事判決所認定，參諸前揭規定
    ，本院應以上開刑事判決所認定之事實為據，堪認原告此部
    分之主張為真實。
(二)、次按因故意或過失，不法侵害他人之權利者，負損害賠償責
    任。故意以背於善良風俗之方法，加損害於他人者亦同。數
    人共同不法侵害他人之權利者，連帶負損害賠償責任。不法
    侵害他人基於父母、子、女或配偶關係之身分法益，而情節
    重大者，被害人雖非財產上之損害，亦得請求賠償相當之金
    額。民法第184 條第1 項、第185 條第1 項前段、第195 條
    第1 、3 項分別定有明文。又婚姻係以夫妻之共同生活為其
    目的，配偶應互相協力保持其共同生活之圓滿安全及幸福，
    而夫妻互守誠實，係為確保其共同生活之圓滿安全及幸福之
    必要條件，故應解為配偶因婚姻契約而互負誠實之義務，配
    偶之一方行為不誠實，破壞共同生活之圓滿安全及幸福者，
    即為違反因婚姻契約之義務而侵害他方之權利（最高法院55
    年台上字第2053號判例參照）。是配偶之間因婚姻而互負誠
    實義務之權利，若有配偶之人與人通姦，該通姦之配偶自屬
    以背於善良風俗之方式，侵害他方之配偶身分法益，且情節
    重大，該他方自得請求非財產上之損害賠償。本件原告與被
    告王詠麟原係夫妻，被告王詠麟於婚姻關係存續中與被告許
    釋方通姦，業如前述，是原告因配偶關係所生之身分法益，
    已遭被告王詠麟、許釋方共同侵害，且情節確屬重大。
(三)、再按，慰撫金之賠償，須以人格權遭遇侵害，使精神上受有
    痛苦為必要，其核給之標準固與財產上損害之計算不同，然
    非不可斟酌雙方身分資力與加害程度，及其他各種情形核定
    相當之數額，即除考量原告所受之傷害程度外，尚應審酌兩
    造之身分地位、學識經歷、財產狀況、痛苦程度等節以定之
    。查原告最高學歷為大學畢業，現為專案環境工程師，每月
    薪資約2 萬8 千元，名下有房屋1 幢；而被告許釋方最高學
    歷為大學畢業，現在麵包行業之服務，月入約2 萬元，名下
    無任何財產、房屋；被告王詠麟最高學歷為大學畢業，現為
    工程業工程師，每月薪資約5 萬元，名下沒有房屋及財產等
    情，業據兩造於本院審理中陳明在卷，並為兩造所不爭執，
    本院斟酌被告王詠麟明知其為有配偶之人，未顧及原告遭配
    偶背叛之感受，而與被告許釋方通姦，破壞兩造間之婚姻生
    活，實屬不該，另被告許釋方明知王詠麟係有配偶之人，仍
    與之一同至屏東縣恆春鎮墾丁之福容飯店投宿一晚，並發生
    二次性交行為，未顧及原告身為配偶之感受，破壞原告與王
    詠麟間之婚姻家庭生活，致原告精神遭受打擊之痛苦，實屬
    不該，並斟酌原告與王詠麟於99年7 月26日辦理離婚登記，
    有全戶基本資料二紙附本院刑事案件99年度易字第1030號卷
    可按，並斟酌被告許釋方、王詠麟二人均係大學畢業、名下
    均無任何財產，收入分別為5 萬元及2 萬元等一切情形，認
    原告所得請求之精神慰撫金以30萬元為適當，逾此部分之請
    求，則不應准許。
(四)、綜上所述，原告依民法第184 條第1 項、第185 條第1 項前
    段、第195 條第3 項、第1 項之侵權行為之規定，請求被告
    許釋方、王詠麟連帶賠償非財產上損害即精神慰撫金30萬元
    ，及自起訴狀繕本送達被告之翌日即99年3 月4 日起至清償
    日止，按年息5%計算之利息部分，為有理由，應予准許。逾
    此範圍之請求，為無理由，應予駁回。
(五)、又本件原告勝訴部分，為關於財產權之訴訟，所命給付之金
    額未逾50萬元而為被告敗訴判決，應依民事訴訟法第389 條
    第1 項第5 款規定，依職權宣告假執行，是原告聲請就勝訴
    部分供擔保為假執行，即無必要。至原告敗訴部分，其假執
    行聲請即失所附麗，應併予駁回。
四、本件屬刑事附帶民事訴訟案件，原告並未繳納裁判費，且無
    送達費或鑑定費等裁判外訴訟費用問題，爰不為訴訟費用負
    擔之諭知。又本件事證已臻明確，兩造其餘攻擊、防禦方法
    及所提證據，經審酌後，核與判決結果無影響，爰不逐一論
    列，均併此敘明。
五、據上論結，原告之訴為一部有理由，一部無理由，應依刑事
    訴訟法第502 條、第491 條第10款，民事訴訟法第389 條第
    1 項第5 款，判決如主文。
中    華    民    國   100    年    4     月    14    日
                  刑事第二庭    法  官  涂裕洪
以上正本證明與原本無異。
本判決關於被告陳嘉偉部分非對於刑事訴訟之判決有上訴時不得
上訴。
如不服本判決應於收受本判決後10日內向本院提出上訴書狀，並
應敘述具體理由，如未敘述上訴理由者，應於上訴期間屆滿後20
日內補提理由書狀於本院（均須按他造當事人之人數附繕本）「
切勿逕送上級法院」。
中    華    民    國   100    年    4     月    14    日
                                書記官  卓春成